【裁判字號】    98,上訴,1102
【裁判日期】    981006
【裁判案由】    違反毒品危害防制條例
【裁判全文】
臺灣高等法院高雄分院刑事判決        98年度上訴字第1102號
上  訴  人  臺灣屏東地方法院檢察署檢察官
被      告  甲○○
上列上訴人因被告違反毒品危害防制條例案件，不服臺灣屏東地
方法院98年度訴字第551 號中華民國98年6 月25日第一審判決（
起訴案號：臺灣屏東地方法院檢察署98年度偵字第1969號），提
起上訴，本院判決如下：
    主  文
原判決撤銷。
甲○○犯藥事法第八十三條第一項之轉讓禁藥罪，處有期徒刑陸
月，扣案之禁藥甲基安非他命壹包（含包裝袋，驗餘淨重為零點
貳肆柒捌公克）沒收。
    事  實
一、甲○○明知甲基安非他命係藥事法所稱之禁藥，且為毒品危
    害防制條例所明定之第二級毒品，不得轉讓，竟基於轉讓禁
    藥之犯意，於民國97年6 月3 日下午4 時許，在其位在屏東
    市○○街30號5 樓之1 住處內，無償轉讓少許甲基安非他命
    予李羿潔施用，李羿潔（李羿潔所涉施用第二級毒品部分，
    另案通緝中）隨即將甲基安非他命置入玻璃球內，再以火加
    熱燒烤吸食其煙霧之方式，施用甲基安非他命1 次。嗣於97
    年6 月5 日下午5 時許，經警持臺灣屏東地方法院核發之搜
    索票，至上址執行搜索，當場查獲甲○○、李羿潔等人，並
    扣得甲○○所有之甲基安非他命1 包（驗餘淨重為0.2478公
    克），而悉上情。
二、案經臺灣屏東地方法院檢察署檢察官主動檢舉偵查起訴。
    理  由
一、按「除被告所犯為死刑、無期徒刑、最輕本刑為3 年以上有
    期徒刑之罪或高等法院管轄第一審案件者外，於法院行準備
    程序進行中，被告先就被訴事實為有罪之陳述時，審判長得
    告知被告簡式審判程序之旨，並聽取當事人、代理人、辯護
    人及輔佐人之意見後，裁定進行簡式審判程序」，刑事訴訟
    法第273 條之1 第1 項定有明文。本件被告所犯係死刑、無
    期徒刑、最輕本刑為3 年以上有期徒刑以外之罪，其於審判
    程序中就被訴事實為有罪之陳述，經法官告知簡式審判程序
    之旨，並聽取公訴人、被告之意見後，本院合議庭裁定進行
    簡式審判程序。又「簡式審判程序之證據調查，不受刑事訴
    訟法第159 條第1 項、第161 條之2 、第161 條之3 、第16
    3 條之1 及第164 條至第170 條規定之限制」，刑事訴訟法
    第273 條之2 亦定有明文。故本件審理依該規定，亦排除嚴
    格證據調查，併予敘明。
二、上揭事實，業據被告於本院審理時坦承不諱，並與證人李羿
    潔於警詢中所為證述互核相符。而扣案之禁藥1 包，經鑑定
    結果，確屬禁藥暨第二級毒品甲基安非他命（驗餘淨重為0.
    2478公克）乙情，有交通部民用航空局航空醫務中心航藥鑑
    字第0973080 號毒品鑑定書在卷可考（見屏東地檢署97年度
    毒偵字第1181號卷第27頁），堪認被告確實持有甲基安非他
    命可供轉讓予他人施用；而證人李羿潔當日遭警查獲後，經
    警對其採尿送驗，其尿液檢出甲基安非他命陽性反應，並經
    原審裁定應送觀察、勒戒等情，有臺北市政府警察局偵辦毒
    品案件尿液檢體委驗單1 紙、臺灣尖端先進生技醫藥股份有
    限公司於97年6 月16日所出具之濫用藥物檢驗報告、臺灣屏
    東地方法院檢察署檢察官97年度毒偵字第1321號聲請書及原
    審97年度毒聲字第324 號裁定在卷可佐，足見證人李羿潔確
    有施用甲基安非他命之事實；此外，復有原審97年度聲搜字
    第428 號搜索票1 紙、臺北市政府警察局刑事警察大隊搜索
    扣押筆錄1 份、扣押物品目錄表1 份及扣案物照片1 張（以
    上見甲○○警卷第9 頁至第15頁）附卷足憑。綜合上開證據
    資料相互勾稽，足見被告自白與事實相符。是本件事證明確
    ，被告犯行堪以認定，應予依法論科。
三、論罪科刑部分：
  (一)按甲基安非他命固屬毒品危害防制條例第2 條第2 項第2 款
    規定之第二級毒品，惟安非他命類業經行政院衛生署於69年
    12 月8日以衛署藥字第301124號公告自69年12月8 日起禁止
    輸入、製造，自70年6 月1 日起禁止販賣，並於75年7 月11
    日以衛署藥字第597627號公告一概禁止使用，此有該等函文
    可查，亦屬藥事法所規範之禁藥；是轉讓甲基安非他命之行
    為，於毒品危害防制條例第8 條第2 項及藥事法第83條第1
    項同有處罰之規定。又毒品危害防制條例第8 條第6 項規定
    ，轉讓毒品達一定數量者，加重其刑至2 分之1 ，其標準由
    行政院定之，而依行政院於93年1 月7 日發布之「轉讓持有
    毒品加重其刑之數量標準」第2 條規定，轉讓第二級毒品達
    淨重（指除去包裝後之毒品重量）10公克以上者，加重其刑
    至2 分之1 。再毒品危害防制條例第8 條第2 項於92年7 月
    9 日修正公布，於93年1 月9 日施行（按毒品危害防制條例
    雖又於民國98年5 月20日修正，但關於轉讓第二級毒品部分
    並未修正），該條項之轉讓第二級毒品罪之法定最重本刑為
    有期徒刑5 年，而藥事法第83條第1 項之轉讓禁藥罪，係於
    93年4 月21日修正公布，於同年月23日施行，其法定最重本
    刑為有期徒刑7 年，2 者相較，於被告無法定加重其刑事由
    之情況，以藥事法為重罪，依法規競合關係，應適用較重之
    後法論以藥事法第83條第1 項之轉讓禁藥罪（最高法院97年
    台非字第397 號刑事判決參照）。
  (二)查被告轉讓甲基安非他命之數量僅供李翌潔單次施用所需，
    業經本院認定如前，客觀上難認已達加重刑罰之標準，是核
    被告無償提供甲基安非他命予人施用之行為，係犯藥事法第
    83條第1 項之轉讓禁藥罪。公訴人認被告係犯毒品危害防制
    條例第8 條第2 項之轉讓第二級毒品罪，容有誤會，因其起
    訴之基本事實相同，爰依法變更起訴法條。被告持有甲基安
    非他命之低度行為，為轉讓之高度行為所吸收，不另論罪。
  (三)另被告行為後，毒品危害防制條例第17條第2項雖於98年5月
    22日增訂「犯第4條至第8條之罪於偵查及審判中均自白者，
    減輕其刑」之規定。然因被告所犯係法規競合而擇一適用藥
    事法第83條第1 項論罪科刑，而未依毒品危害防制條例第8
    條第2 項論科，即與上開毒品危害防制條例第17條第2 項規
    定不符；且基於適用法律應整體性適用，不得割裂之原則，
    被告自不得依該條項規定減輕其刑，併此敘明。
  (四)原審據以論處被告罪刑，固非無見；惟查：被告轉讓甲基安
    非他命供李翌潔施用之行為，係犯藥事法第83條第1 項之轉
    讓禁藥罪，原審依毒品危害防制條例第8 條第2 項之轉讓第
    二級毒品罪論處，尚有未合。檢察官上訴指摘原判決適用法
    律不當，為屬有據，自應由本院將原判決撤銷改判。爰審酌
    被告為一智能正常之人，自應深知禁藥暨毒品對於健康之戕
    害，及國家對於杜絕毒品犯罪之禁令，竟仍無償轉讓甲基安
    非他命供他人施用，造成毒品擴散，並戕害他人健康，惡性
    非淺，惟念其犯後坦承犯行，兼衡其犯罪動機、目的、手段
    、所生損害及犯後態度等一切情狀，量處如主文所示之刑，
    以資懲儆。扣案之禁藥甲基安非他命1 包（驗餘淨重為0.24
    78公克），經被告坦承為其所有，且其轉讓予李羿潔之禁藥
    亦係由此取出，為藥事法第22條第1 項第1 款所稱之禁藥，
    係屬違禁物，應依刑法第38條第1 項第1 款規定，宣告沒收
    ；其外包裝係被告所有供轉讓禁藥使用之物，應依刑法第38
    條第1 項第2 款諭知沒收（臺灣高等法院暨所屬法院97年法
    律座談會刑事臨時類提案第3 號研討結論參照）。鑑驗耗損
    之禁藥因已滅失，自無庸宣告沒收。另扣案之吸食器2 組及
    行動電話3 支，雖經被告承認為其所有，然此些物品尚與本
    件被告所為轉讓禁藥犯行無關，爰不另宣告沒收，併此敘明
    。
據上論結，應依刑事訴訟法第369 條第1 項前段、第364 條、第
273 條之1 第1 項、第299 條第1 項前段、第300 條，藥事法第
83條第1項，刑法第11條前段、第38條第1項第1款、第2款，判決
如主文。
本案經檢察官許月雲到庭執行職務。
中    華    民    國    98    年    10    月    6     日
                  刑事第一庭    審判長法  官  周賢銳
                                      法  官  徐美麗
                                      法  官  施柏宏
以上正本證明與原本無異。
如不服本判決應於收受本判決後10日內向本院提出上訴書狀，其
未敘述上訴理由者，並得於提起上訴後10日內向本院補提理由書
狀（均須按他造當事人之人數附繕本）「切勿逕送上級法院」。
中    華    民    國    98    年    10    月    7     日
                                      書記官  魏文常
附錄本件判決論罪科刑法條：
藥事法第83條第1項
明知為偽藥或禁藥，而販賣、供應、調劑、運送、寄藏、牙保、
轉讓或意圖販賣而陳列者，處7 年以下有期徒刑，得併科新臺幣
5 百萬元以下罰金。


司法院資訊處製作；財團法人民間司法改革基金會備份。
